【裁判字號】    97,財管,56
【裁判日期】    970930
【裁判案由】    指定遺產管理人
【裁判全文】
臺灣彰化地方法院民事裁定      97年度財管字第56號
聲  請  人  國泰人壽保險股份有限公司
法定代理人  甲○○
被繼承人    乙○○
                        巷27.
第  三  人  財政部國有財產局台灣中區辦事處彰化分處
法定代理人  曾平輝
上列聲請人聲請指定被繼承人遺產管理人事件，本院裁定如下：
    主    文
指定第三人財政部國有財產局台灣中區辦事處彰化分處為被繼承
人乙○○之遺產管理人。
聲請程序費用新台幣1000元由被繼承人之遺產負擔。
    理    由
一、按繼承開始時，繼承人有無不明，而無親屬會議或親屬會議
    未於1個月內選定遺產管理人者，利害關係人得聲請法院選
    任遺產管理人，又先順序繼承權人均拋棄繼承或第四順位繼
    承人均拋棄其繼承權者，準用關於無人繼承之規定，民法第
    1177條、第1178條第1、2項、第1176條第6項分別定有明文
    。
二、本件聲請意旨略以：被繼承人乙○○（男、民國54年1月28
    日出生），於民國（下同）87年07月16日、88年3月15日及
    95年04月11日邀同債務人（即連帶保證人）即妻丙○○，向
    聲請人借款新台幣（下同）370萬元、100萬元及37萬元，惟
    自96年11月22日起未依約繳息。不料被繼承人及其妻同於97
    年01月14日死亡，其繼承人均已向法院拋棄繼承權。全部繼
    承人既均已拋棄繼承，且為未於一個月內召開親屬會議選定
    遺產管理人，致聲請人之債權無法行使，為確保聲請人權利
    ，懇請鈞院，依法指定被繼承人之遺產管理人，而保權益等
    語。
三、查聲請人主張之事實，業據提出借據影本3份為證，聲請人
    之主張堪信屬實。次查經本院調閱97年度繼字第186號卷查
    證屬實，被繼承人乙○○之第一、二、三、四順位繼承人既
    然皆已全部拋棄繼承。爰選任財政部國有財產局台灣中區辦
    事處彰化分處為被繼承人之遺產管理人，應屬適當。蓋國有
    財產局係國家機關，應依國有財產法規定，行使權利及負擔
    義務，不能純以利益為考量因素（若將來有拍賣該不動產，
    如有剩餘價金，仍歸屬國庫），且攸關被繼承人之遭受法院
    強制執行文件，大部分僅係收受者，其餘事項亦應非十分繁
    雜，遺產管理人亦得向法院聲請酌定報酬。故指定財政部國
    有財產局台灣中區辦事處彰化分處為被繼承人之遺產管理人
    ，應係符合法律規定且適宜，爰裁定如主文。
四、依非訟事件法第157條裁定如主文。
中    華    民    國    97    年    9    月     30    日
                    家事法庭    法  官  王鏡明
以上正本係照原本作成。
如對本裁定抗告須於裁定送達後10日內向本院提出抗告狀。
中    華    民    國    97    年    9    月     30    日
                                書記官  謝玲英


司法院資訊處製作；財團法人民間司法改革基金會備份。
